臺灣高雄地方法院民事判決　　　　　　100年度重訴字第173號
原　　　告　張顯國
法定代理人　林美玉
訴訟代理人　林樹根律師
　　　　　　洪茂松律師
　　　　　　邱麗妃律師
被　　　告　謝勇志
訴訟代理人　周村來律師
　　　　　　周元培律師
上列當事人間請求損害賠償事件，原告提起刑事附帶民事訴訟，
，經本院刑事庭移送前來 (99年度交附民字第118 號)， 本院於
民國100 年11月14日言詞辯論終結，判決如下：
    主      文
被告應給付原告新臺幣壹佰伍拾柒萬零壹佰伍拾捌元，及自民國
一百年二月十日起至清償日止，按週年利率百分之五計算之利息
。
原告其餘之訴駁回。
訴訟費用由被告負擔十分之一，餘由原告負擔。
    事實及理由
壹、程序部分：
    按訴狀送達後，原告不得將原訴變更或追加他訴。但請求之
    基礎事實同一者，擴張或減縮應受判決事項之聲明者，不在
    此限；被告於訴之變更或追加無異議，而為本案之言詞辯論
    者，視為同意變更追加，民事訴訟法第255 條第1 項第1款
    、第2 款、第2 項定有明文。原告原基於侵權行為之法律關
    係起訴請求被告應給付原告新臺幣（下同）21,823,298元及
    自起訴狀繕本送達之翌日起至清償日止，按週年利率5%計算
    之利息。嗣於民國100 年11月4 日到庭時，改為請求被告應
    給付21,589,316元及上開法定遲延利息，並將各請求項目及
    金額略為調整，經核原告之請求之基礎事實同一，且屬減縮
    應受判決事項之聲明，被告對原告之變更亦無異議而為本案
    之言詞辯論，是揆諸前開規定，原告所為核屬有據，應予准
    許，先此敘明。
貳、實體部分：
一、原告主張：被告於98年7 月18日晚間6 時46分許，在騎乘車
    號XEJ-356 號普通重型機車（下稱系爭車輛）沿高雄市苓雅
    區○○○路右轉進入該路84巷由南往北方向行駛，行經該巷
    道與建國一路84巷8 弄之無號誌交岔路口前時（下稱系爭交
    岔路口），疏未減速慢行作隨時停車之準備，復未注意車前
    狀況，即貿然駛入系爭交岔路口，適伊亦騎乘車號XXX- 773
    號普通重型機車沿建國一路84巷8 弄由西往東駛至該岔路口
    ，伊因被告之前開過失行為致兩車發生碰撞，因而人車倒地
    （下稱系爭事故），受有頭部外傷併左側顱骨骨折及硬腦膜
    上出血、右側硬腦膜下出血之傷害（下稱系爭傷害），經送
    醫急救後，呈現植物人狀態之重大難治傷害，嗣經鈞院裁定
    為受監護宣告之人，並由伊母林美玉為監護人。而伊因系爭
    傷害至今計已支出醫療費用176,794 元，又因呈植物人狀態
    ，餘生均需專人照護，且須支出必要之安養費用，如依伊之
    餘命59年計算，即受有看護費用及安養費用損失約1,20 0萬
    元；另伊原係服志願役而擔任陸軍第8 軍團指揮部三九化核
    群單位下士之職業軍人，以伊每月薪資35,380元計算，伊因
    系爭事故致喪失全部勞動能力，無從繼續服役至50歲退役，
    致受有不能工作之損失7,378,408 元，復自51歲起至法定退
    休年齡65歲止，受有每月以基本工資17,880元計算之不能工
    作之損失2,448,002 元（合計受有勞動能力損害9,826, 410
    元）。此外，伊因系爭傷害受有精神上痛苦至鉅，爰請求精
    神慰撫金220 萬元。故伊因系爭事故所受損害總額計24
    ,203,204元，另扣除伊因有疏未減速慢行之過失而減輕被告
    之賠償額，暨扣除伊已領取之特別補償金之理賠金後，伊仍
    應受有21,589,316元之損害。為此，爰依侵權行為之法律關
    係提起本訴等語，並聲明：被告應給付原告21,589,316元，
    及自起訴狀繕本送達翌日起至清償日止，按週年利率5%計算
    之利息。
二、被告則以：依道路交通安全規則第102 條第2 款規定，左方
    車應暫停讓右方車先行，而伊係系爭事故中之右方車，原告
    為左方車，原告疏未禮讓伊先行，已有違規而有過失；又原
    告未戴安全帽而受傷，亦屬有重大過失。再者，原告由建國
    一路84巷8 弄左側行駛已明顯違反交通法規，而伊係於行駛
    越過系爭交岔路口中心點後，伊之機車左後側始遭原告高速
    衝出而撞擊，縱使伊以減速行駛，亦無從避免系爭事故發生
    ，自難認伊就系爭事故之所生有何過失。惟若認伊有過失，
    原告亦應負較大之過失責任，且原告亦應舉證證明其未來無
    清醒或復原之可能。又其受親人看護而受相當於看護費之損
    失，應視其親人之看護技術與內容予以評價，不宜逕依國人
    全日看護行情作為計算基礎。此外，原告既已於100 年11月
    14日退役，自不能再用原來之薪資計算勞動能力之損失。另
    依他案之行政院衛生署醫事審議委員會鑑定意見書所載，植
    物人之平均餘命如依文獻報告僅約為5 到10年，不能逕以一
    般人之餘命計算所受損害，且原告請求之慰撫金數額亦屬過
    高而應予酌減等語置辯，並聲明：(一)原告之訴駁回。(二)如受
    不利判決，願供擔保聲請宣告免為假執行。
三、兩造不爭執事項如下：
  (一)原告因系爭事故受有頭部外傷併左側顱骨骨折及硬腦膜上出
    血、右側硬腦膜下出血之傷害，並因處於心神喪失致無法處
    理自己事務之狀態，經本院以99年度監宣字第3 號裁定，宣
    告原告為受監護宣告之人，並選定原告母親林美玉為其監護
    人在案。
  (二)原告於系爭事故發生時係服志願役，其於99年11月1 日至10
    0 年11月14日之薪餉應發總額為35,380元，又薪餉應扣項目
    為軍保費及退撫費，扣除上開項目後之實發金額為34,015元
    。
  (三)原告因系爭事故支出必要醫療費用176,794 元。
  (四)若無系爭事故，原告依法規其可申請服志願役至50歲。又兩
    造同意原告自51歲起至65歲止，所受不能工作之損失以每月
    基本工資17,880元計算，計受有2,448,002 元之損失。
  (五)原告已領取特別補償基金（誤載為汽車強制責件險理賠金）
    1,615,480 元，並同意自請求金額中扣除。
  (六)被告因系爭事故犯過失重傷害罪，經本院以99年度交易字第
    141 號判決判處有期徒刑2 月，嗣經檢察官上訴，經臺灣高
    等法院高雄分院以100 年交上易字41號判決駁回上訴確定。
  (七)對兩造陳報之學經歷及收入不爭執。
四、本件爭點如下：
  (一)被告就系爭事故之所生有無過失？原告是否與有過失？兩造
   應負擔之過失責任比例為何？
  (二)被告是否應負侵權行為之損害賠償責任？原告得請求被告賠
    償之項目，其數額以若干為適當？
五、本院之判斷：
  (一)被告就系爭事故之所生有無過失？原告是否與有過失？兩造
    應負擔之過失責任比例為何？
    兩造於前揭日時各騎乘機車而於系爭交岔路口發生碰撞，當
    時原告所駕駛之機車車頭撞及被告所駕駛之機車左側中間偏
    後部分，兩人均因而人車倒地，原告因系爭事故而受有系爭
    傷害，迄今仍呈現植物人狀態等情，有卷附道路交通事故現
    場圖、道路交通事故調查報告表(一)、(二)、高雄市政府警察局
    交通大隊交通事故談話紀錄表、診斷證明書、現場照片等件
    可稽（見警卷第7 頁至第24頁），且為兩造所不爭執。原告
    主張係因被告之過失而發生系爭事故，原告並無與有過失，
    惟為被告所否認，並以前詞置辯，經查：
  1.按「行經無號誌之交岔路口，均應減速慢行，作隨時停車之
    準備。」、「機器腳踏車之駕駛人及附載座人均應載安全帽
    」、「未設標誌、標線或號誌劃分幹、支線道者，少線道車
    應暫停讓多線道先行；車道數相同時，轉彎車應暫停讓直行
    車先行；同為直行車或轉彎車者，左方車應暫停讓右方車先
    行」道路交通安全規則第93條第1 項第2 款、第88條第1 項
    第5 款、第102 條第2款 分別定有明文。查本件事故發生前
    ，原告與被告分別行駛於前開路寬為6.4 公尺（由西向東行
    駛）及4.5 公尺（由南向北行駛）之道路，且均無速限標誌
    或標線，亦未劃設車道線，時速限制均為40公里，現場交岔
    路口亦無「停」、「讓」、「慢」標誌或號誌等設施，系爭
    交岔路口屬未經區○○○○○道之路口等情，有現場照片、
    道路交通事故現場圖、道路交通事故調查報告表、高雄市政
    府交通局99年12月7 日高市交四字第0990053873號函附卷足
    佐（見警卷第12頁至第21頁、本院卷第45頁）。是系爭事故
    地點既屬無標誌、標線區○○○道路，則有關路權判斷及行
    車應注意之狀況，自應依前開規定判斷之。
  2.參諸原告於發生系爭事故當時，係由前開巷弄道路西往東方
    向行駛，而被告係由84巷道路由南往北方向行駛，故雙方駛
    至系爭交岔路口時，自被告與原告之行車方向觀之，被告係
    屬右方車，原告則屬左方車，則就前開交通法規及路權之歸
    屬而言，原告之左方車自應暫停讓被告之右方車先行，亦即
    原告行駛至交岔路口，應於路口先暫停察看，觀察當時右側
    車道有無來車，注意右側直行車輛之動態，研判其車速、距
    離確為安全時，始得駛入交岔路口；而被告則應減速慢行作
    隨時停車之準備之義務，並應保持隨時可對於各種可能之正
    常來車情形有所警覺，並即時做出適當應對，以避免發生車
    禍事故之義務。而查事故當時為天候晴、柏油路面乾燥、無
    缺陷、無障礙物、視距良好，現場並經設置路燈，有道路交
    通事故調查報告表可稽，依兩造之智識、能力，又無不能注
    意之情事，詎原告未於行經無號誌之交岔路口，注意暫停讓
    右方車先行，即貿然駛入系爭交岔路口，堪認原告對本件事
    故之發生，誠有過失至明。又參酌案發當時兩造之車輛撞擊
    後分別倒於系爭交岔路口東北角之牆邊，被告騎乘之機車往
    前倒落之位置距離交岔路口約為1.2 公尺，有前揭現場圖及
    現場照片可證，是被告所騎乘由南往北方向之機車，經原告
    所騎乘機車由西往東方向之衝力撞擊相抵後，仍往其原騎乘
    方向前移動超過1.2 公尺，足見被告通過交岔路口時，仍維
    持相當之車速，難認被告確有踐行行經無號誌之交岔路口，
    應減速慢行之道路交通義務。並據被告於本院刑事庭行準備
    程序時自陳：當天伊到路口前就有看到原告的來車，是看到
    一個影子，在伊前方約30、40公尺左右等語（見本院99年度
    審交易字第975 號卷第28頁），並於本院刑事審理中供稱：
    伊到系爭交岔路口前往左看有看到約30、40公尺外有一台車
    等語（見本院刑事卷(二)第99頁至第100 頁），則無論其所述
    其看見原告時之雙方距離是否精確，惟其對於駛入系爭交岔
    路口前，既已確實可見原告自左方相當距離騎乘機車而來，
    並於警詢、偵查中均未提及駛入系爭交岔路口時有降低車速
    之情，且以當時之現場狀況又無不能注意之情事，詎其竟疏
    未注意就此車前動態採取必要之安全措施，未予減速慢行並
    作隨時停車之準備，並在已見原告自左方相當距離騎乘機車
    而來，未能立即減速慢行及停車以防免事故發生機會之情形
    下，又仍未能正確估計及掌握兩車之安全距離，即貿然前行
    駛入系爭交岔路口，旋即與自該巷弄道路左方進入系爭交岔
    路口之原告發生系爭事故，則被告之駕駛行為就系爭事故之
    發生，自有相當之因果關係甚明。
  3.又系爭事故經送請高雄市政府交通局車輛行車事故鑑定委員
    會鑑定、高雄市車輛行車事故覆議鑑定委員會覆議結果，均
    認：「張顯國左方車未讓右方車先行，為肇事主因，謝勇志
    行經無號誌交岔路口未減速慢行，為肇事次因。」；嗣再經
    被告請求臺灣高等法院高雄分院將本件送請財團法人成大研
    究發展基金會鑑定，該基金會鑑定結果亦認：「經過釐清本
    案相關疑問後，本鑑定分析認同高雄市政府交通局車輛行車
    事故鑑定委員會與高雄市車輛行車事故覆議鑑定委員會的鑑
    定，認為『張顯國左方車未讓右方車先行，為肇事主因；謝
    勇志行經無號誌交岔路口未減速慢行，為肇事次因』」，有
    高雄市政府交通局車輛行車事故鑑定委員會鑑定意見書、高
    雄市車輛行車事故覆議鑑定委員會鑑定覆議意見書及財團法
    人成大研究發展基金會100 年6 月27日成大研基建字第1000
    002150號函及其鑑定意見書各1 份在卷可稽（見99年度聲他
    字第839 號卷第4 頁至第5 頁、高等法院高雄分院100 年度
    交上易字第41號卷第84頁至110 頁），核與本院前開認定相
    同，益徵原告確有「左方車未讓右方車先行」之過失，而被
    告則有「行經無號誌交岔路口未減速慢行」之過失無訛。且
    被告並經本院刑事庭以99年度交易字第141 號判決判處有期
    徒刑2 月，嗣經檢察官上訴，經臺灣高等法院高雄分院以10
    0 年度交上易字41號判決駁回上訴確定等情，有上開刑事判
    決2 份附卷可參（見本院卷第4 頁至第9 頁、第158 頁至第
    159 頁），並據本院依職權調取該刑事案件全卷查核屬實，
    堪認被告就系爭事故之所生確有過失甚明，且其過失行為與
    原告所受之傷害間具有因果關係，被告之過失侵權行為堪以
    認定。
  4.而承前所述，就上開交通法規及路權之歸屬而言，原告之左
    方車應暫停讓被告之右方車先行，然原告疏未注意及之肇致
    車禍發生亦存有過失。而原告雖一再主張當時被告實係欲右
    轉而非直行該巷道，故認本件應係被告之轉彎車未讓原告之
    直行車，原告並無前開過失云云，惟其並未舉證以實說，已
    難信為真實；況據證人龔憲宏警員於刑事審理時證稱：伊到
    現場時，被告第一時間就說他是要直行，現場沒有任何跡象
    顯示他要右轉等語明確（見原審卷二第89頁），而證人之證
    述核與卷附現場圖所示被告已直行駛越系爭交岔路口中心點
    而幾近駛離系爭交岔路口後始發生碰撞之情相符，自堪信為
    真實，是原告空言主張被告當時係欲右轉而有轉彎車未讓直
    行車之情，尚屬無據。再衡諸雙方車損及受傷之程度，原告
    當時車輛僅車頭附掛之籃子損壞變形，被告車輛則為左後側
    車身損壞，而皆無留下嚴重撞擊之痕跡，有現場車損照片附
    卷可參( 見本院刑事卷(二)第67頁至第69頁) ，可見當時車損
    程度尚非巨大，雙方車輛撞擊力道非甚強；惟由雙方受傷程
    度觀之，被告僅受有四肢多處挫擦傷等傷害，然原告則受有
    如前所述之頭部重傷害，復參以事故現場並未發現原告之安
    全帽，有現場照片附卷可參（見同上卷第64頁至第69頁) ，
    堪認原告受有如此嚴重頭部之傷勢，應係未配戴安全帽所致
    。原告雖主張其一向有戴安全帽之習慣，現場照片僅能證明
    照片呈現之位置未看到伊之安全帽，實可能係因撞擊而掉落
    他處云云（見本院卷第54頁），惟未舉證以實其說，且以市
    面上一般檢驗合格之安全帽而言，如按照正常方式繫緊，於
    遭受撞擊時應不致飛離頭部，況兩造車輛之撞擊並非十分猛
    烈已如前述，系爭交岔路口之道路亦非巨寬致無從在附近尋
    獲該安全帽，是堪認原告之頭部遭受如此嚴重創傷，應係未
    載安全帽較屬可信。況縱使如原告所辯系爭事故係因其遭撞
    擊而使安全帽脫離，亦應認當時原告應未繫緊安全帽，致使
    系爭事故發生時，該安全帽脫離而受有如此嚴重之傷害，亦
    均足認定原告與本件損害之擴大，顯具有相當之因果關係。
    從而，原告就本件事故之發生為與有過失甚明，其自應負相
    當比例之過失責任，並減免被告之部分責任。是本院審酌兩
    造之過失情節及上開肇事情形，認原告與被告之過失責任比
    例之分擔，以原告負擔85% 、被告負擔15% 較為妥適。
  (二)被告是否應負侵權行為之損害賠償責任？原告得請求被告賠
    償之項目，其數額以若干為適當？
  1.按「因故意或過失，不法侵害他人之權利者，負損害賠償責
    任」、「汽車、機車或其他非依軌道行駛之動力車輛，在使
    用中加損害於他人者，駕駛人應賠償因此所生之損害。」、
    「不法侵害他人之身體或健康者，對於被害人因此喪失或減
    少勞動能力，或增加生活上之需要時，應負損害賠償責任。
    」、「不法侵害他人之身體、健康、名譽、自由、信用、隱
    私、貞操，或不法侵害其他人格法益而情節重大者，被害人
    雖非財產上之損害，亦得請求賠償相當之金額。」，民法第
    184 條第1 項前段、第191 條之2 前項、第193 條第1 項、
    第195 條第1 項分別定有明文。本件被告因前述過失而致原
    告受有系爭傷害已成植物人，並經本院裁定宣告為受監護宣
    告之人，此有國軍高雄總醫院診斷證明書、本院99年度監宣
    字第3 號裁定附卷可參（見附民卷第7 頁至第9 頁），原告
    請求被告應負侵權行為之損害賠償責任，自屬有據。茲就原
    告所得請求之損害賠償金額分別計算如后：
  (1)醫療費用部分：
    原告因系爭事故已支出醫療費用計176,794 元，此有國軍高
    雄總醫院醫療費用明細收據8 份附卷可稽（見交附民卷第10
    頁至第17頁），經核該費用係屬醫療上必要之支出，且為被
    告所不爭執，是原告自得就此請求被告賠償。
  (2)看護費用及安養費部分：
  原告因系爭傷害現仍昏迷不醒、已呈植物人狀態至今，且全
    日需專人照護，有國軍高雄總醫院100 年10月21日之診斷證
    明書在卷可按( 見本院卷第142 頁) ，顯見其生活乃無法自
    理而終日需人照顧，其就此請求自事發後迄今已支出且未來
    需支出之看護費用，自屬合理且為生活上所必要。又原告固
    主張自發生系爭事故起，均由其母林美玉看護，應比照一般
    雇用看護情形，以每日2,000 元計算其看護費用，或至少每
    月以35,000計算看護費云云，惟本院審酌原告受有重度傷害
    需為終身之長期看護（工時長且固定），此非臨時性照護可
    能比擬（須以每小時計算工資），依情於理，自應僱請長期
    看護因應，而非雇用逐日計費價格高昂之臨時看護工照護始
    合常理，且其家屬照護不需有醫療專業，自難以專業護士同
    視，是原告請求以臨時看護工每日2,000 元之費用計算云云
    尚非可採。又以植物人乃屬得申請聘僱外籍家庭看護工者，
    而聘僱外國人從事家庭看護工作者每月應負擔之就業安定費
    約600 元至2,000 元，而以基本工資17,880元核算，雇主應
    負擔之健保費用約為943 元，有行政院勞工委員會100 年1
    月5 日勞職許字第09900294 90 號、高雄市政府勞工局100
    年4 月12日高市四維勞局就字第1000017111號、行政院衛生
    署中央健康保險局100 年4 月21日健保高字第1006007028號
    函附卷可稽（見本院卷第123 頁至第127 頁) ，兩造對上開
    外籍看護之聘僱費用亦無意見，則參諸前述，原告若聘僱外
    國人擔任長期看護工，每月薪資等相關費用應約為2 萬元，
    而以原告如後所述之收入、名下財產及學經歷而言，其每月
    看護費用以2 萬元應較屬適當。
  又原告為77年7 月27日生，此有原告國民身分證影本附卷可
    參（見警卷第34頁) ，而關於植物人之平均餘命人平均餘命
    若干，於醫學上固無統計資料，惟其壽命應會因照護品質、
    個案健康狀況、環境而有所差異，而參以植物人王曉民存活
    42年之例，可知植物人於獲妥善照護，其壽命仍會長於40年
    ，又經本院函詢國軍高雄總醫院，經該院於100 年10月31日
    以醫雄企管字第1000006295號函復略以: 病人之餘命與家屬
    照顧的好壞有關，無法預估，應可和一般人之餘命計算之等
    語（見本院卷第117 頁) ，是本院認原告以正常人之平均餘
    命為其將來需支出看護費用之計算基準，衡情尚屬妥適。被
    告雖舉另案經行政院衛生署醫事審議委員會鑑定以植物人之
    平均餘命如依文獻報告，僅約為5 到10年，抗辯至多應以此
    方式計算平均餘命云云（見本院卷第101 頁、第106 頁），
    惟被告並未檢附該文獻報告供參，又因該另案之鑑定爭點在
    於該植物人事後因反覆肺炎併發敗血症死亡，乃鑑定此死亡
    與車禍有無關係，而核與本件係單純判斷植物人是否受良好
    照顧而得以一般人之平均餘命計算尚有不同，尚不宜比附援
    引而作為有利於己之論據。而依卷附98年高雄市簡易生命表
    所示，應認原告（男性）之平均餘命尚有56.52 年，原告以
    兩性之平均餘命為59年而為計算，尚屬無據。則以上開每月
    看護費用2 萬元即每年24萬元計算，依年別5%複式霍夫曼計
    算法扣除中間利息後（第1 年不扣除中間利息），原告一次
    可請求被告賠償之看護費用為6,530,199 元〔其計算式為：
    2 40000*27.00000000 （此為應受扶養56年之霍夫曼係數）
    +240000*0.52* （27.00000000-00.00000000 ）=6,530,199
    （小數點以下四捨五入）〕，逾此部分之請求，則屬無據。
  另原告主張其因系爭事故已成植物人，自100 年11月14日退
    役之後每月因氣切等狀況需增加支出安養費用1 萬元（不含
    看護工等人事費用）等語，並提出護理之家之相關資料為佐
    ，而本院乃函詢國軍高雄總醫院有關原告所需之安養費用金
    額，經該院函覆1 個月之安養費用約1 萬元左右等語相符，
    有該院100 年10月31日醫雄企管字第10 00006295 號函在卷
    可參（見本院卷第117 頁），是本院認原告此部分費用之主
    張應屬合理且屬必要。又原告於退役時之餘命尚有59年，已
    如前述，而每年之安養費用為12萬元，依年別5%複式霍夫曼
    計算法扣除中間利息後（第1 年不扣除中間利息），原告一
    次可請求被告賠償之安養費用即為3,265,099 元〔計算式為
    ：120000*27.00000000（此為應受扶養56年之霍夫曼係數）
    +120000*0.52* （27.00000000-00.00000000 ）=3,265,099
    （小數點以下四捨五入）〕。又原告就此安養費及看護費之
    請求總額既在其請求之總額1,200 萬元內，應認原告就安養
    費之請求，於3,265,099 元範圍內應屬有據，逾此部分則屬
    無據。
  (3)喪失勞動能力之損害部分：
    原告因系爭事故而受有系爭傷害，迄今仍未清醒並呈植物人
    狀態，以目前之醫學而言，幾乎無法醫治到受傷前之情況乙
    節，有國軍高雄總醫院99年5 月8 日醫雄企管字第09900027
    36號函及診斷證明書等件附卷可證( 本院卷第109 頁、第11
    0 頁) ，是其自因系爭事故而喪失其應有之勞動能力甚明。
    又於系爭事故發生時，原告正服志願役，為陸軍第八軍團指
    揮部三九化核群單位之下士，嗣因系爭傷害致體位未達留營
    標準，乃於100 年11月14日退役，退役前每月薪餉為35,380
    元，有國軍高雄總醫院令、薪餉單、國防部陸軍司令部100
    年10月28日國陸人勤字第1000025766號函等件附卷可參（見
    本院卷第61頁、第62頁、第120 頁) ；而衡諸原告若非因系
    爭傷害，理應可持續簽服志願役至下士除役之年齡50歲，每
    月並至少可取得薪餉35,380之收入，是原告請求自其退役時
    起至50歲止計26年8 月（即26.67 年）之勞動年數，以每月
    35,380元計算勞動能力之減損，核屬於法有據。而依原告每
    年因喪失勞動能力而損失之薪餉為424,560 元，依年別5%複
    式霍夫曼計算法扣除中間利息後（第1 年不扣除中間利息）
    ，原告一次可請求被告賠償之費用即為7,317,493 元〔計算
    式為：[424560*16.00000000 （此為應受扶養26年之霍夫曼
    係數）+424560*0.67* （17.00000000-00.00000000 ）]=7,
    317,493 （小數點以下四捨五入）〕。另原告請求自51歲起
    至勞動基準法第54條第1 款所定勞工強制退休年齡65歲止計
    15年之勞動年數，應以最低工資17,880元計算勞動能力之減
    損，本院認此尚屬合理且為相當，兩造並同意原告自51歲起
    至65歲止，以每月17,880元計算，而依年別5%複式霍夫曼計
    算法扣除中間利息後（第1 年不扣除中間利息），原告一次
    可請求被告賠償之費用為2,448,002 元〔計算式為：其計算
    式為：214560*11.00000000（此為應受扶養15年之霍夫曼係
    數）=2,448,002（小數點以下四捨五入）。故原告總計應受
    有9,765,495 元之損害，逾此部分之請求，則屬無據。
  (4)精神慰撫金部份:
    按慰藉金之賠償須以人格權遭遇侵害，使精神上受有痛苦為
    必要，其核給之標準固與財產上損害之計算不同，然非不可
    斟酌雙方身分資力與加害程度，及其他各種情形核定相當之
    數額，最高法院51年台上字第223 號判例可供參照。原告因
    系爭事故受有系爭傷害而已成植物人狀態，終生需賴人照護
    ，其身體及精神受有相當之痛苦，乃屬必然，自得請求被告
    賠償此非財產上之損害。又原告於事故發生時年僅20歲，高
    商畢業，服志願役擔任陸軍下士，月薪35,380元，名下無財
    產；被告係高商畢業，事發當時已退休，名下有房屋1棟 、
    土地22筆、投資4 筆等節，此有稅務電電子閘門財產所得調
    件明細表在卷可稽（見本院卷第11頁至第28頁背面），且為
    兩造所不爭執，是本院審酌兩造之身分、地位、經濟能力及
    原告之傷勢等一切狀況，認原告受有非財產上損害1,500,00
    0 元尚屬合理，逾此部分之請求，則屬無據。
  (5)基上所述，原告因系爭事故受傷所受損害合計21,237,587元
    （計算式為：176,794+6,530,199+3,265,099+9,765,495 元
    +1,500,000＝21,237,587元），應堪認定。
  2.次按損害之發生或擴大，被害人與有過失者，法院得減輕賠
    償金額或免除之，民法第217 條第1 項定有明文。而原告就
    系爭交通事故之發生有85% 之過失，已如前述，是原告得請
    求之前揭數額，自應按比例減少，是經按前開過失比例減輕
    後，原告得向被告請求之金額為3,185,638 元（計算式＝21
    ,237,587元×15% ，元以下四捨五入）。
  3.又按「因汽車交通事故致受害人傷害或死亡者，不論加害人
    有無過失，請求權人得依本法規定向保險人請求保險給付或
    向財團法人汽車交通事故特別補償基金（以下簡稱特別補償
    基金）請求補償」、「保險人依本法規定所為之保險給付，
    視為被保險人損害賠償金額之一部分；被保險人受賠償請求
    時，得扣除之。」、「特別補償基金所為之補償，視為損害
    賠償義務人損害賠償金額之一部分，損害賠償義務人受賠償
    請求時，得扣除之」，強制汽車責任保險法第7 條、第42條
    分別定有明文。本件原告已受領特別補償金1,615,480 元，
    之事實，業據原告自承在卷，則原告上開得請求賠償之金額
    ，自應再予扣除此部分理賠之金額，原告亦同意扣除，是經
    扣除後，原告得請求被告賠償之金額為1,570,158 元，逾此
    部分，即無理由。
  4.末按給付無確定期限者，債務人於債權人得請求給付時，經
    其催告而未為給付，自受催告時起，負遲延責任。其經債權
    人起訴而送達訴狀，或依督促程序送達支付命令，或為其他
    相類之行為者，與催告有同一之效力；遲延之債務，以支付
    金錢為標的者，債權人得請求依法定利率計算之遲延利息；
    應付利息之債務，其利率未經約定，亦無法律可據者，週年
    利率為5%，民法第229 條第2 項、第233 條第1 項前段、第
    203 條分別定有明文。本件係屬侵權行為損害賠償之債，自
    屬給付無確定期限者，且係以支付金錢為標的，則依民法第
    229 條第2 項規定，原告就被告應給付之前開金額部分，併
    請求自被告受催告之起訴狀繕本送達之翌日即100 年2 月10
    日起（見附民卷第21頁）至清償日止，按週年利率5%計算之
    利息，即屬有據，應予准許。
六、綜上所述，原告依侵權行為損害賠償請求權請求被告應給付
    上開金額及其遲延利息，依法洵屬有據，自應予以准許，其
    逾此範圍外之請求即屬無據，應予駁回。又被告雖聲請願供
    擔保免為假執行，然本件原告並未聲請供擔保請求假執行，
    是被告此部分之聲請尚乏依據，附此敘明。
七、本件為判決基礎之事實已明，兩造其餘攻擊、防禦方法於訴
    訟結果不生影響，爰不逐一論述，附此敘明。
八、據上論結，本件原告之訴為一部有理由，一部無理由，依民
    事訴訟法第79條，判決如主文。
中    華    民    國  100     年    11    月    30    日
                  民事第三庭  法  官  楊淑珍
正本係照原本作成。
如不服本判決，應於送達後20日內，向本院提出上訴狀並表明上
訴理由，如於本判決宣示後送達前提起上訴者，應於判決送達後
10日內補提上訴理由書（須附繕本）。如委任律師提起上訴者，
應一併繳納上訴審裁判費。
中    華    民    國  100     年    11    月    30    日
                              書記官  許琇淳